最高法院刑事判決
110年度台上字第5728號
上  訴  人  吳建文                     



選任辯護人  謝耿銘律師
上  訴  人  陳碧義                    


上列上訴人等因違反槍砲彈藥刀械管制條例案件，不服臺灣高等
法院臺南分院中華民國110年5月28日第二審更審判決（109年度
上更一字第29號，起訴案號：臺灣雲林地方檢察署106年度偵字
第2896、4460、5454號），提起上訴，本院判決如下：
    主  文
上訴駁回。
    理  由
一、按刑事訴訟法第377條規定，上訴於第三審法院，非以判決
    違背法令為理由，不得為之。是提起第三審上訴，應以原判
    決違背法令為理由，係屬法定要件。如果上訴理由書狀並未
    依據卷內訴訟資料，具體指摘原判決不適用何種法則或如何
    適用不當，或所指摘原判決違法情事，顯與法律規定得為第
    三審上訴理由之違法情形，不相適合時，均應認其上訴為違
    背法律上之程式，予以駁回。
二、原判決綜合全案證據資料，本於事實審法院採證認事之職權
    ，認定上訴人吳建文、陳碧義有如其事實欄所載犯行，因而
    撤銷第一審關於吳建文、陳碧義部分之無罪判決，就起訴之
    犯罪事實，變更檢察官所引應適用之法條（槍砲彈藥刀械管
    制條例第12條第1項），並依想像競合犯之例，從一重論處
    吳建文犯民國109年6月10日修正公布，同年月12日施行前（
    下稱修正前）槍砲彈藥刀械管制條例第8條第1項之非法販賣
    可發射子彈具殺傷力之槍枝罪刑（想像競合犯修正前同條例
    第8條第2項之非法轉讓具殺傷力之土造鋼管槍、同條例第12
    條第2項之非法轉讓子彈罪），以及論處陳碧義幫助犯修正
    前槍砲彈藥刀械管制條例第8條第1項之非法販賣可發射子彈
    具殺傷力之槍枝罪刑，並諭知併科罰金如易服勞役之折算標
    準與相關沒收（追徵），已詳為敘述所憑之證據及論罪之理
    由。對於吳建文、陳碧義於原審審理時所辯各節，如何不可
    採信，亦於理由內詳為指駁。核其所為論斷，俱有卷內證據
    資料可資覆按，自形式上觀察，原判決並無足以影響其判決
    結果之違法情形存在。　　
三、上訴意旨略以：
(一)吳建文部分
  1.吳建文係販售不能發射、不具傷殺力之「槍枝」予上訴審共
    同被告吳惠森，並非扣案之原判決附表（下稱附表）一編號
    1所示改造手槍（下稱甲改造手槍）。又吳惠森證述：其曾
    將甲改造手槍送還吳建文加車膛線，而於取回後發現槍管變
    形，自行以火烤、敲正等方式扳直等語。惟內政部警政署刑
    事警察局（下稱刑事警察局）鑑定結果，認為甲改造手槍有
    無上述修復之情形，無法研判，難認甲改造手槍即係吳建文
    販售予吳惠森者。況吳惠森若自行修復甲改造手槍，亦有可
    能使原本不具殺傷力之槍枝變成具殺傷力，吳建文不必就此
    負責。原判決未予調查、究明，遽為不利於吳建文之認定，
    有調查職責未盡及理由不備之違法。
  2.原判決說明：臺灣高等法院106年度上訴字第2650號案件（
    下稱前案）認定吳建文所持有之仿鋼管槍，與附表一編號2
    所示改造手槍（下稱乙改造手槍），均係兩節式土造鋼管槍
    ，以外型結構幾近相似，無法從外觀判斷為改造槍枝，有其
    外型獨特性，而推定為同一人，亦即吳建文所製造等語。惟
    乙改造手槍經刑事警察局鑑定結果，認為無從判斷前案所指
    仿鋼管槍與乙改造手槍是否由相同工具或相同之人所製造。
    原判決僅憑吳惠森之證述，並無其他補強證據可佐，遽認吳
    建文有轉讓乙改造手槍予吳惠森犯行，有認定事實不依證據
    及理由不備之違誤。
(二)陳碧義部分
　　陳碧義雖否認與吳建文共同販賣甲改造手槍，但自始坦承幫
    助販賣。原判決以陳碧義否認犯行，以及陳稱其不知吳建文
    與吳惠森交易過程，難見悔意為由，而為量刑，致量刑過重
    ，以及不予宣告緩刑，有理由矛盾、不備之違法。
四、惟按
(一)證據之取捨、證明力之判斷及事實之認定，係屬事實審法院
    得自由裁量判斷之職權，此項職權之行使，倘未違背客觀存
    在之經驗法則或論理法則，亦無明顯濫用裁量權之情事，即
    無違法可言。又事實審法院認定事實，非悉以直接證據為限
    ，其綜合調查所得之各項直接證據及間接證據，本於合理之
    推論而為判斷，仍係適法之職權行使。
　　原判決主要係以吳惠森於警詢、偵查及第一審審理時一致證
    稱，其經陳碧義引介向吳建文以新臺幣（下同）10萬元購得
    2支改造手槍及子彈，先後2次各交付5萬元，均曾試射，都
    會卡彈，因而都有送請吳建文加車膛線。其後吳建文因槍枝
    有瑕疵，而主動交付乙改造手槍作為彌補等情，與陳碧義所
    證述情節大致相符。參酌陳碧義與吳建文以行動電話為通話
    之通訊監察錄音譯文顯示，吳建文應允販賣改造槍枝予陳碧
    義之朋友（即吳惠森）。另有證人即其後受吳建文之託，協
    調吳惠森幫助吳建文脫罪之尤文斌於原審審理時，證述其協
    調經過，且尤文斌的手機錄音內容，經勘驗結果可以佐證其
    所言屬實。原判決並說明：吳惠森雖陳稱甲改造手槍曾送還
    吳建文加車膛線，取回後發現槍管變形，自行以乙炔將槍管
    烤軟，再用鐵鎚敲正等方式扳直槍管等語，惟吳惠森已證稱
    其取得甲改造手槍之際即曾試射成功各情。而甲改造手槍經
    刑事警察局兩度鑑定結果，認為係換裝土造金屬槍管，擊發
    功能正常，可供擊發適用子彈使用，具殺傷力；實際試射方
    式檢測，可擊發子彈，並無槍管不直發生卡彈之狀況。至甲
    改造手槍有無以火烤、敲正等外力修復等相關加工過程，無
    法研判；槍枝來復線（即膛線）之功能，係為穩定彈頭在空
    氣中行進之軌跡，以增加射擊準確度，槍枝是否具有來復線
    ，不影響槍枝之殺傷力等情。足見吳惠森取得甲改造手槍時
    ，即屬擊發功能正常，可供擊發適用子彈之槍枝。縱曾其後
    經加車膛線、火烤敲正，其原本擊發功能正常，已具殺傷力
    ，不因此而受影響，因認吳建文所販賣之甲改造手槍具有殺
    傷力之旨；復敘明：吳惠森於第一審審理時證述，吳建文覺
    得槍枝有瑕疵，感到不好意思，因而主動提供乙改造手槍予
    吳惠森等情，以吳惠森係由陳碧義協助向吳建文購買槍枝，
    實難想像除自吳建文處取得乙改造手槍，尚有其他管道可得
    ，因認吳惠森證述乙改造手槍係自吳建文無償轉讓等情屬實
    ，可以採信等旨，而為前述事實認定。
　　原判決已詳加調查、審酌，並詳為說明其論斷之理由。且此
    有關事實之認定，係屬原審採證認事職權行使之事項，既與
    經驗法則與論理法則無違，自不得任意指為違法。吳建文上
    訴意旨僅泛指：原判決認定吳建文犯罪事實，有調查職責未
    盡及理由不備之違法等語，並未具體指摘原判決就此所為論
    敘說明，有何影響判決結果之違法情形，難認係合法之上訴
    第三審理由。
(二)被告之前科紀錄，倘與犯罪事實具有關聯性，在證據法上則
    可容許檢察官提出供為證明被告犯罪之動機、機會、意圖、
    預備、計畫、知識、同一性、無錯誤或意外等事項之用，尚
    符被告品格證據合法運用法則。此等證據因攸關待證事實之
    認定，其由檢察官提出者固不論矣，如屬審判中案內已存在
    之資料，祗須踐行法定調查證據程序，使當事人、辯護人等
    有陳述意見之機會，即非不得作為判斷之依據。
　　原判決係依憑卷內前案相關資料，比對乙改造手槍與前案吳
    建文所持有之仿鋼管槍（槍枝管制編號：0000000000，下稱
    前案鋼管槍），均係兩節式土造鋼管槍，外型結構幾近相似
    ，均無法從外觀判斷為改造槍枝，有其外型獨特性，而據以
    推論為同一人所製造，因認吳惠森指證乙改造手槍之來源係
    吳建文一節，係屬實在，予以採取。原判決援引吳建文持有
    前案鋼管槍犯行，並非作為證明吳建文有販賣槍枝之習性或
    傾向，而係以前案鋼管槍證明吳建文於前案所為，與本件被
    訴犯行具有同一性，無違證據法則。吳建文上訴意旨泛謂：
    原判決單憑吳惠森之指證，並無其他補強證據，遽認吳建文
    有轉讓乙改造手槍犯行，有認定事實不依證據及理由不備之
    違誤等語，亦非合法之上訴第三審理由。　　
(三)關於刑之量定，屬事實審法院得依職權裁量的事項，法院除
    就具體個案犯罪，斟酌其情狀，有無可堪憫恕之外，並以行
    為人的責任為基礎，審酌刑法第57條所列各項罪責因素後，
    予以整體評價，而為科刑輕重標準的衡量，使罰當其罪。倘
    其未有逾越法律所規定範圍，或明顯濫用其權限情形，即不
    得單憑主觀，任意指摘為違法，而據為合法上訴第三審的理
    由。又緩刑之宣告，除應具備刑法第74條第1項各款所定條
    件外，並須有可認為以暫不執行刑罰為適當之情形，始得為
    之，屬於法院裁判時得依職權為合義務性裁量之事項，除有
    怠惰或濫用裁量之明顯違法，例如就基礎事實認定錯誤、有
    與事件無關之考量，或於相同事件為不同處理之違反平等原
    則等情事，否則不能以未宣告緩刑，即指為違背法令。
　　原判決係審酌陳碧義坦承幫助吳建文販賣甲改造手槍，而吳
    惠森並未持以犯罪等一切情狀，而為量刑；另說明陳碧義居
    間介紹買賣槍枝，助長非法槍枝交易與流通，且於審判中對
    於甲改造手槍之買賣，否認知情，不宜宣告緩刑等旨，因而
    未宣告緩刑。原判決所為量刑及未宣告緩刑，並未逾越法定
    刑，亦無明顯濫用裁量權而有違反公平之情形，核屬事實審
    量刑輕重及宣告緩刑與否裁量職權之適法行使，自難指為違
    法。至原判決所述陳碧義對於買賣否認知情一節，參酌原判
    決另敘明：陳碧義辯稱其僅有居間介紹，並未參與買賣，對
    於吳惠森與吳建文間之槍枝交易過程並不清楚等語（參見原
    判決第9頁），應係指陳碧義否認知悉關於甲改造手槍交易
    詳細經過，僅係行文用語較為簡略，與原判決所說明陳碧義
    坦承幫助販賣甲改造手槍，並無矛盾可指。陳碧義上訴意旨
    泛指：原判決量刑過重，又未宣告緩刑，有理由矛盾與不備
    之違法等語，難認係適法之上訴第三審理由。
五、綜上所述，本件吳建文、陳碧義上訴意旨，或係就原判決已
    明確論斷說明，以及原審量刑輕重及宣告緩刑與否職權之適
    法行使之事項，再事爭論；或單純與犯罪事實之有無，漫為
    爭執，與法律規定得為第三審上訴理由之違法情形，不相適
    合。應認吳建文、陳碧義之上訴，均為違背法律上之程式，
    予以駁回。
據上論結，應依刑事訴訟法第395條前段，判決如主文。
中　　華　　民　　國　　111 　年　　11　　月　　24　　日
                  刑事第五庭審判長法　官  李錦樑
                                  法　官  周政達
                                  法　官  蘇素娥
                                  法　官  林婷立
                                  法　官  錢建榮
本件正本證明與原本無異
                                  書記官  黃秀琴
中　　華　　民　　國　　111 　年　　11　　月　　29　　日